【裁判字號】    97,簡上,219
【裁判日期】    971226
【裁判案由】    清償借款
【裁判全文】
臺灣臺中地方法院民事判決             97年度簡上字第219號
上  訴  人  戊○○
訴訟代理人  丁○○
被上訴人    華南商業銀行股份有限公司
法定代理人  甲○○
訴訟代理人  乙○○
            己○○
            丙○○
上列當事人間請求清償借款事件，上訴人對於民國97年7 月10日
臺灣臺中地方法院臺中簡易庭97年度中簡字第2163號第一審判決
提起上訴，本院於民國97年12月19日言詞辯論終結，判決如下：
    主  文
上訴駁回。
上訴費用新臺幣貳仟肆佰捌拾元由上訴人負擔。
    事實及理由
一、本件被上訴人起訴主張：
  (一)上訴人於民國93年3 月16日與被上訴人訂立小額循環信用貸
    款契約，並持用現金卡為工具及開設相對帳戶循環使用，授
    信額度最高以新臺幣（下同）500,000 元為限度，被上訴人
    核准初期授信額度（即首次可動用額度）為100,000 元，上
    訴人得於初期授信額度或其後經被上訴人隨時調整之授信額
    度內循環動用，如未依約繳納本息，即喪失期限利益，全部
    債務視為到期。嗣上訴人於95年4 月28日依債務協商機制與
    金融債權機構成立80期之債務清償方案，惟僅繳款至97年3
    月間即毀諾，上訴人就協議書上兩造之債務金額為227,170
    元並無異議，且每月向最大債權銀行繳款，表示同意被上訴
    人請求之債權金額，而被上訴人自95年6 月20日起至97年3
    月4 日止收受最大債權銀行之債務協商分配款金額共計62,4
    86元，是上訴人尚欠本金164,684 元，並依債務協商協議書
    第3 條之規定回復兩造間原契約約定辦理，故被上訴人於97
    年4 月3 日恢復原利率。從而，本件上訴人尚欠借款本金16
    4,684 元，及自97年4 月3 日起至97年4 月10日止，按年息
    18.25%計算之利息計576 元，合計165,260 元，以及於繳款
    期限屆至後本金自97年4 月11日起至清償日止，依年息20%
    計算之遲延利息，為此依消費借貸之法律關係提起本件訴訟
    ，請求上訴人如數給付等語。
二、上訴人則以：
  (一)其已於97年5 月22日依消費者債務清理條例向台南地方法院
    聲請更生，由97年消債更字第306 號審理中，被上訴人提起
    本件訴訟，顯有違消費者債務清理條例第48條之規定；再者
    ，被上訴人請求之數額與上訴人認知數額差距甚大，被上訴
    人應詳列明細提供證據原本，供上訴人核對，因本件債權，
    或被上訴人作業疏忽，或因電腦故障，抑或其他原因，致有
    被上訴人對於第三人之債權成為上訴人之債務，為確定無誤
    ，請被上訴人提供證明其所有之電腦設備自93年3 月16日至
    97年4 月10日止並無故障，並請有公信力之機關單位鑑定，
    又被上訴人應說明貸還款交易明細表內所記載之313 、312
    是何種交易方式，另上訴人於93年5 月25日、同年6 月29日
    、同年7 月20日並未向被上訴人貸款，何以有貸款記錄，因
    此上訴人懷疑被上訴人之電腦建立之計算公式與電腦軟體程
    式之設計有問題等語，資為抗辯。
  (二)於本院補稱：
    1.本件訴訟標的亦在其所聲請繫屬於台南地方法院97年消債
      更字第306 號之更生案件範圍內，且該案件業經上訴人於
      97年8 月15日函通知補正資料完畢，合併敘明。
    2.上訴人於95年協商期間自始即對兩造之債權數額227,170
      元有所爭議，並曾向被上訴人提出異議，惟因被上訴人拒
      絕修正，並以退出協商為要脅，迫使上訴人同意該筆爭議
      數額。原審未為詳查，即認上訴人對此債權不爭執顯屬速
      斷。
    3.被上訴人於原審僅提出貸款交易明細表影本為證據，並未
      提出利息及各項手續費核計之依據及其正本，是原審未查
      正本依據即逕行判決，殊非合法。又被上訴人歷年來浮報
      利息、違約金、手續費等債權數額，上訴人於原審業曾指
      出有問題之交易金額及利息、手續費等項目，原審竟未予
      查明即為判決，亦顯疏忽職守。
    4.被上訴人寄來之帳單僅註明借款數額及最低繳款金額，上
      訴人曾多次電詢提出疑義，請求被上訴人寄對帳單明細以
      供核對，但遭被上訴人以無此慣例為由拒絕，雖兩造所訂
      立之小額循環信用貸款契約書第24條約定上訴人同意被上
      訴人免寄對帳單，惟上訴人既已要求寄送對帳單核對，則
      被上訴人即不應拒絕等語。
三、原審為被上訴人勝訴判決，即判命上訴人應給付被上訴人16
    5,260 元，及其中164,684 元部分自97年4 月11日起至清償
    日止，按年息20％計算之利息。上訴人提起上訴，聲明為：
    (一)原判決廢棄。(二)上開廢棄部分，被上訴人在第一審之訴駁
      回。被上訴人則聲明：上訴駁回。
四、被上訴人主張之事實，業據其提出小額循環信用貸款契約書
    、貸還款交易明細表、利息餘額查詢表、協議書、無擔保債
    務還款計劃、聯徵紀錄、電催紀錄等件為證；上訴人雖以上
    揭情詞置辯，惟查：
  (一)上訴人雖辯稱其已於97年5 月22日依消費者債務清理條例向
    台灣台南地方法院聲請更生，由97年消債更字第306 號審理
    中，被上訴人提起本件訴訟，顯違反消費者債務清理條例第
    48條之規定云云，惟依消債務條例第48條第2 項本文規定：
    「法院經裁定開始更生程序後，對於債務人不得開始或繼續
    訴訟及強制執行程序」，然上訴人之上開聲請更生事件，業
    經台灣台南地方法院於97年10月8 日以97年消債更字第306
    號民事裁定更生聲請及保全處分聲請均駁回，有裁定書1 紙
    附卷可稽，既迄未符合裁定開始更生程序之要件，上訴人此
    部分所辯，即難以採信。
  (二)兩造曾就前開欠款透過銀行公會債務協商機制達成協議，自
    95年5 月起分80期還款，利息則按年利率0.00 %計算，每月
    10日以58,410元按比例清償上訴人積欠各債權銀行之債務，
    有上訴人所不爭執之債務協商協議書影本足憑（見原審卷第
    29頁），足見上訴人曾同意被上訴人所主張之欠款金額，且
    願意按此金額為基礎而與被上訴人簽訂債務協商協議書，雖
    上訴人辯稱其於95年協商期間自始即對兩造之債權數額227,
    170 元有所爭議，並曾向被上訴人提出異議，惟因被上訴人
    拒絕修正，並以退出協商為要脅，迫使上訴人同意該筆爭議
    數額云云，然其於債務協商後，既按月繳款至97年3 月份，
    嗣毀諾後，始抗辯被迫同意被上訴人陳報協議書上之債務金
    額云云，未舉證以資證明，尚無可信。
  (三)承上，上訴人既承認被上訴人於協議書上之債權金額為227,
    17 0元，復不否認被上訴人向最大債權銀行收取62,486元，
    則上訴人尚欠本金164,684 元未償乙節，堪以認定。上訴人
    既主張積欠之款項較少，係屬有利於己之事項，依舉證分配
    原則，上訴人應負舉證之責，然上訴人並未舉證以實其說，
    空言所辯，要無足取。
五、從而，本件被上訴人主張依小額循環信用貸款契約法律關係
    ，請求上訴人給付165,260 元，及其中164,684 元部分自97
    年4 月11日起至清償日止，按年息20％計算之利息，為有理
    由，應予准許。原審就被上訴人前開請求為被上訴人勝訴之
    判決，並依職權宣告假執行，於法要無不合。上訴意旨指摘
    原判決不當，求予廢棄改判，為無理由，應予駁回。
六、據上論結，本件上訴為無理由，依民事訴訟法第436 條之1
    第3 項、第449 條第1 項、第78條、第87條第1 項，判決如
    主文。
中    華    民    國    97    年    12    月    26    日
                  民事第四庭    審判長  法  官  王  銘
                                        法  官  呂麗玉
                                        法  官  郭佳瑛
上正本證明與原本無異。
不得上訴。
中    華    民    國    97    年    12    月    26    日
                                        書記官  謝明倫


司法院資訊處製作；財團法人民間司法改革基金會備份。
